【裁判字號】    99,上易,1183
【裁判日期】    991110
【裁判案由】    詐欺
【裁判全文】
臺灣高等法院臺中分院刑事判決        99年度上易字第1183號
上  訴  人
即  被  告  辛○○
上列上訴人因詐欺案件，不服臺灣臺中地方法院99年度易字第15
90號，中華民國99年7月13日第一審判決（起訴案號：臺灣臺中
地方法院檢察署99年度偵字第4102號），提起上訴，本院判決如
下：
    主  文
上訴駁回。
    事實及理由
一、本案經本院審理結果，認第一審判決認事用法及量刑均無不
    當，應予維持，並引用第一審判決書記載之事實、證據及理
    由（如附件）。
二、上訴人即被告辛○○上訴理由及其辯解略以：被告所有之合
    庫銀行、台中商銀帳戶之提款卡（下稱上開提款卡）均不知
    何時遺失，至民國九十九年一月二十幾日接獲士林分局通知
    製作筆錄時，才知道遺失；又詐騙集團可於撿拾被告之提款
    卡或存摺時，若能知悉或破解密碼，則可從ＡＴＭ自動櫃員
    機查詢被告提款卡未辦理掛失，並利用該時間作為其詐騙帳
    戶之使用，況被告為方便記憶，係以出生年月日為提款卡之
    密碼，為何詐騙集團會利用伊之帳戶詐騙他人，確實無從知
    悉，且客觀上亦不能排除詐騙集團成員利用遺失帳戶之人不
    及申報掛失止付之機會，趁隙作為詐騙取款之可能性。本件
    被告確無幫助詐欺之故意，未將提款卡交付詐騙集團使用，
    惟若鈞院仍認為被告涉有幫助詐欺犯行，亦請審酌刑法第五
    十七條、五十九條之規定，從輕量刑云云。
三、惟查：
（一）原判決已說明被告歷次所陳，其供詞反覆不一、相互矛盾
      ，且與一般常理有違，不足採信。嗣被告於本院準備程序
      中復稱遺失當時除上開提款卡外，另遺失健保卡云云，惟
      本院經函詢行政院衛生署中央健康保險局，據該局答覆，
      被告之健保卡僅有九十二年一月二日首次製發卡，換言之
      ，被告並無補發健保卡之紀錄，此有行政院衛生署中央健
      康保險局九十九年十月八日出具之健保中字第0994029028
      號函在卷可查（見本院卷第九十頁），是被告辯稱遺失云
      云能否可信，即非無疑。
（二）被告自承上開提款卡之密碼，為其出生年月日，且伊並未
      將設定之密碼書寫於提款卡上，惟觀被告以其出生年月日
      設定之密碼「680722」，並無特定規則可循，倘若他人竊
      取或拾獲上開提款卡，勢難短期內破解密碼加以使用，然
      依卷附被告所開設之臺中商銀帳戶交易明細表所示，被告
      此帳戶自九十八年十二月二十日結息後，帳戶僅餘新臺幣
      （下同）四十八元，後於同年月三十日、三十一日，即有
      告訴人己○○、癸○○、被害人乙○○、甲○○、丁○○
      、告訴人子○○等人遭詐騙而分別匯入七千一百元、一萬
      六千元、四千六百元、五千元、五千元、四千元之款項，
      且旋即於該二日內分別遭人提領多筆款項，而至被害人丁○○匯款前，該帳戶僅餘八十二元；另依被告所開設之合
      庫銀行各類存款分戶交易明細表所示，被告此帳戶於九十
      八年十二月三十一日前，帳戶內僅剩餘額一百三十七元，
      旋於同日即有告訴人壬○○、丑○○、戊○○、庚○○等
      人遭詐騙而分別匯入四千元、一萬二千元、一萬零八百元
      、六千元，且隨即於同日內陸續遭人提領帳戶內之款項，
      是從上述提領過程，可知詐騙集團成員於提領被害人之匯
      款前，早已知悉上開提款卡之密碼，故於提領前，即無需
      再進行任何何測試帳戶之動作。況以現今社會，一般人防
      詐之意識甚高，從事詐騙財物行為之人必使出相當之方法
      ，始能詐騙得逞，是以該行騙之人絕不可能將其精心設計
      詐得之金錢，存入自己無法確實掌控之帳戶內，否則難保
      該帳戶名義人不會在受騙者匯入款項後，突然將帳戶掛失
      、變更印鑑或變更提款密碼，致使其無從取得該詐得之贓
      款，甚至遭帳戶名義人將帳戶內之款項提領一空，以致失
      其行騙之目的，故此，詐騙之徒欲以他人帳戶供作贓款之
      出入帳戶，勢必會先徵得帳戶所有人之同意，確定該帳戶
      得以順利使用無虞之後，才有加以利用之可能。由此足見
      被告辯稱其上開提款卡遺失云云，實不足採信，應係被告
      主動提供予詐騙集團成員使用無訛。
（三）綜上所述，本件被告之行為，確已該當幫助詐欺罪之犯罪
      要件，原審以本案事證明確，被告所為係犯刑法第三十條
      第一項前段、第三百三十九條第一項之幫助詐欺取財罪，
      並依刑法第三十條第二項幫助犯之規定減輕其刑。又被告
      以一行為交付上開提款卡予詐騙集團成員，幫助該詐欺集
      團成員分別對告訴人己○○、癸○○、壬○○、丑○○、
      戊○○、庚○○、子○○及被害人乙○○、甲○○、丁○○等人詐欺取財，其係以一行為觸犯十個基本構成要件相
      同之幫助詐欺罪名，構成同種想像競合犯，依刑法第五十
      五條前段之規定，應依情節較重者即對告訴人癸○○所為
      之該次幫助詐欺既遂犯行論以一罪。復爰審酌被告之素行
      ，其明知所提供之提款卡與密碼資料將有可能遭人供作財
      產犯罪之工具，竟仍執意將該等帳戶資料交付告知予不法
      份子使用，非惟幫助不法犯罪集團成員者遂行其財產犯罪
      之目的，同時使該等不法份子得以隱匿其真實身分，減少
      遭查獲之風險，愈使其肆無忌憚，助長犯罪之猖獗，破壞
      社會秩序甚鉅，惟衡酌本件告訴人己○○等人及被害人乙○○等人遭詐騙而匯入被告所申設前述合庫銀行及臺中商
      銀帳戶內之金額合計僅七萬餘元，金額未臻至鉅，但被告
      犯後飾詞否認犯罪，缺乏對自己犯行悔悟之具體表現之犯
      罪後態度等一切情狀，量處被告有期徒刑四月，並諭知易
      科罰金之折算標準。核其認事用法俱無不當，量刑亦稱允
      洽。被告上訴意旨猶執前詞否認犯行，其所為之各項辯解
      均無足採憑，是以本件上訴為無理由，應予駁回。
據上論斷，應依刑事訴訟法第三百七十三條、第三百六十八條，
判決如主文。
本案經檢察官丙○○到庭執行職務。
中    華    民    國    99    年    11    月    10    日
            刑事第七庭    審判長法  官  林  榮  龍
                                法  官  黃  仁  松
                                法  官  王  義  閔
上列正本證明與原本無異。
不得上訴。
                                書記官  陳  慈  傳
中    華    民    國    99    年    11    月    10    日

司法院資訊處製作；財團法人民間司法改革基金會備份。
